# 受托开发软件会计处理

提问人：tanke100 时间：2014-10-15 11:41:34
案例如下：一家软件开发公司，受托为另外一家企业开发一套软件系统，开发期为 3 年，开发完成后有 20 年的技术服务期，技术服务期收费按照该软件在委托企业当年在公司产品上使用的该系统按件计费，开发期该企业支付 300 万开发费用，每年 2 月 1 号支付 100万，分三年付清。软件开发成功后著作权归受托方软件公司所有，若因现有技术等原因造成最终系统开发失败，委托方支付给软件公司的开发费用无需退还。这种情况下软件公司应如何账务处理较为妥当。特别是收入与成本的确认。目前有两种处理方法，一种是按照完工百分比法来确认收入和成本，就是跟其他行业的受托加工业务一致。缺点是无法反映著作权属于受托方这个事实，即跟著作权归属于委托方的账务处理一致。而在税务上明显是将两种情况区别对待的，一种是缴纳17%的增值税，一种是缴纳6%的增值税。另外一种是当做受托企业自己研发，形成无形资产，然后进行摊销，那么成本需要先在研发支出、开发支出里面归集，待完工后再结转无形资产，那么收入该如何确认？如果分期确认会造成收入和成本不配比，完工后一起确认，又无法反应委托开发，委托方投入资金这个事实，而且这种处理方法，认可了是受托方的自行研发，即受托方可以申请研发费的加计扣除，而在实务中明显是委托企业当做外购研发服务申请加计扣除更加合理。 另外：如果著作权归属于委托公司 那么采用第一种方法是妥当的，如果委托方不承担研发的费用，那么采用第二种软件企业自主研发形成无形资产是妥当的，现在著作权属于受托方而前期又由委托方支付研发费用，感觉无法选择，求高手指点如何处理为妥以及理由。谢谢。

回答人：chenyiwei
可参考如下案例：
研发过程中收到合作研发单位支付超过研发成本支出的研发款项的处理 问题： 研发过程中收到合作研发单位支付的研发款项，且该款项明显超过研发项目的成本投入时，如何进行会计处理？ 背景： 2012-2013年A公司分别与 2 家子公司和 3 家外部单位签订 2 份《技术开发（合作）合同》，共同进行两种新兽药的研发，合作单位分阶段向A公司支付1.55亿元合作研发经费，其中 2 家子公司共需支付 8200 万， 3 家外部单位共需支付 7300 万（协议约定对于合作方已支付的款项，即使研发项目失败，A公司也不予退还），A公司预计为此研发的成本投入为 5900 万元。取得新药证书后，产权归A公司所有，合作研发单位取得新药的使用权（用于生产和销售），但根据农业部的公告，观察期内A公司和合作研发单位都不能再将该使用权转让给第三方。 截至 2013 年末，A公司共收到合作单位支付的研发经费 1500 万元（系外部单位支付， 2 家子公司尚未按协议支付相关款项），A公司为研发项目投入 3045 万元，其中计入资本化开发支出 2749 万元，其余计入了当期损益。目前项目已处于申报阶段，估计后期不会再有大的成本支出。 解答： 以下讨论中，将该合作开发合同中除A公司（母公司）以外的其他各方统称为“其他合作方”（包括参与在内的A公司的子公司）。 在这些合作研发项目中，如果实质性的研发活动均由A公司承担，其他合作方基本不从事实质性的研发工作（或者仅承担少量的辅助工作），且如果研发成功，获得《新兽药注册证书》，则其他合作方可获得的利益仅限于不得转让的生产和销售权，则该业务的实质是其他合作方部分承担研发失败风险的技术成果许可使用合同，A公司应按照《企业会计准则第 14 号——收入》对“让渡资产使用权收入——特许权使用费收入”的模式核算收入；同时对研究开发支出的核算应遵循《企业会计准则第 6 号——无形资产》的规定。 1 、A公司对研究开发支出的核算：应遵循《企业会计准则第 6 号——无形资产》对企业自行研究开发项目核算的相关规定，包括合理区分研究阶段和开发阶段，以及合理确定开发支出资本化的开始时点。开发项目完成，相关技术成果可供使用后（例如以取得《新兽药注册证书》为标志）
将累积的资本化开发支出转入“无形资产”科目。对研究开发支出的归集和核算不受到此处的合作开发合同条款约定的影响。 2 、A公司对合作开发收入的确认：应注意收入的确认模式应与研发支出的费用化／资本化处理存在逻辑上的对应关系。在开发支出资本化开始时点以前从其他合作方收到的项目款项，由于合同约定即使开发失败也不退还，可以认为主要是对已发生的费用化研发支出的补偿，因此可以在资本化开始时点之前，以已实际发生的费用化研发支出为限，冲减已费用化的研发支出，超出部分予以递延；资本化开始时点以后从其他合作方收到的项目款项，连同资本化开始时点之前收到的款项超出费用化研发支出而予以递延的部分，作为其他合作方为了取得生产、销售权而支付的许可使用对价，确认为递延收益，到研发成果达到可供使用的条件后，在其预计使用寿命内摊销，确认为各期的“营业收入——技术成果许可使用费收入”。 如果期末时判断该项目很可能无法形成研发成果，则表明开发支出存在减值迹象，应对其计提减值准备。如果后期该项目终止，则可转销开发支出和相应减值准备。此时，如果确定已经从其他合作方收到的项目款项无需返还，则确认为营业外收入。

提问人：hrtsex 时间：2016-03-10 21:55:24
请教陈版，如果是基于委托方的委托进行研发，研发成功后公司（受托方）不享有专利等知识产权，在这种情况下，研发支出的核算能否参考《企业会计准则第 6 号——无形资产》对企业自行研究开发项目核算的相关规定，还是应该全部计入存货，按完工百分比确认收入和结转成本？

回答人：chenyiwei
因为企业不能直接从研发成果中获益，只是提供劳务，因此不能参考《企业会计准则第 6 号——无形资产》对企业自行研究开发项目核算的相关规定；应该全部计入存货，按完工百分比确认收入和结转成本。

提问人：春暖花开 2011 时间：2017-02-20 16:48:05
陈版您好： 如果A公司从其他合作方收到的项目款金额小于A公司预计发生的费用化研发支出金额，且A公司费用化的研发支出跨年度，会计报表日从其他合作方收到的项目款冲减已费用化的研发支出是全额冲减还是按比例冲减？ 谢谢！

回答人：chenyiwei
全额冲减，不保留余额。

提问人：春暖花开 2011 时间：2017-02-25 20:53:19
谢谢陈版的耐心解答： 如研发费费用化支出金额较大（费用化研发支出跨年度），且从其他合作方收到的项目款金额远小于预计将要发生的费用化研发支出的情况下，将当期收到的项目款金额在期末全额冲减当期已发生的费用化研发支出，将导致本期研发支出费用化金额较小、下期研发费费用化支出金额较大情况的发生，从而导致各期利润波动较大？是否可以考虑参照收到的收益性政府补助的会计处理方式，按比例冲减？谢谢您了！

回答人：chenyiwei
也可以，条件是对该研发项目的预计支出总额可以有合理的估计。但这种情况是否意味着事实上已经满足资本化条件了，与费用化的处理存在逻辑矛盾？

提问人：elaineli0724 时间：2019-05-16 15:59:32
请教陈总，帮忙解答困惑。 我的案例有点小区别，如果出资的一方B实际不参与研发，且不承担风险（比如，不管研发成功还是失败， 5 年后A以约定价格回购该药的使用权（销售权）。那么当A收到B的研发经费时，确认负债，还是可以冲减当期研发费用呢？ A是不是只能确认负债，且全额确认研发费用？ 未来A回购销售权的金额超出B投入的研发金额时，这部分确认为财务费用吗？？ 非常感谢~~

回答人：chenyiwei
建议确认负债（预收款）。